臺灣高等法院刑事判決　　　　　　　 100年度上訴字第2568號
上　訴　人
即　被　告　朱軒緯
選任辯護人　廖宸和律師
　　　　　　張必昇律師
　　　　　　張香堯律師
上列上訴人因違反槍砲彈藥刀械管制條例案件，不服臺灣臺北地
方法院100 年度訴字第835 號，中華民國100 年8 月4 日第一審
判決（起訴案號：臺灣臺北地方法院檢察署100 年度偵字第7313
號），提起上訴，本院判決如下：
    主  文
上訴駁回。
    事  實
一、朱軒緯前曾於民國92年間因傷害案件，經臺灣板橋地方法院
    以91年度易字第3325號刑事判決判處拘役59日，嗣經被告提
    起上訴，經本院以92年度上易字第700 號駁回上訴而告確定
    ，詎仍不知悔改，其明知未經許可，不得持有可發射子彈具
    有殺傷力之槍枝及具有殺傷力之子彈，竟基於持有之犯意，
    未經許可，於民國98年10月間某日時，在臺北市中山區○○
    ○路之某酒店，自真實姓名、年籍均不詳綽號「志明」之男
    子處，收受具有殺傷力之仿BERETTA 廠92FS型半自動手槍（
    含彈匣1 個，槍枝管制編號0000000000）、仿BERETTA 廠84
    型半自動手槍（含彈匣1 個，槍枝管制編號0000000000）各
    1 支、口徑9mm （起訴書誤載為90mm）制式子彈84顆、口徑
    9mm （起訴書誤載為90mm）制式子彈5 顆、非制式子彈1 顆
    並非法持有，後藏於其位於臺北市中山區○○○路○ 段21號
    3 樓之3 住處。嗣於100 年3 月23日下午5 時30分許，為警
    持搜索票於上址執行搜索，查獲上開槍彈而查悉上情。
二、案經臺北市政府警察局移送臺灣臺北地方法院檢察署檢察官
    偵查起訴。
    理  由
壹、證據能力方面：
一、內政部警政署刑事警察局所出具之100 年4 月27日刑鑑字第
    1000040633號鑑定書1 份，係該局執行槍枝鑑定職務所出具
    之書面鑑定報告。而依現行刑事訴訟法關於「鑑定」之規定
    ，除選任自然人充當鑑定人外，另設有囑託機關鑑定制度。
    再依刑事訴訟法第198 條、第208 條之規定，不論鑑定人或
    鑑定機關、團體，固均應由法院、審判長、受命法官或檢察
    官視具體個案之需要而為選任、囑託，並依同法第206 條之
    規定，提出言詞或書面報告，始符合同法第159 條第1 項所
    定得作為證據之「法律有規定」之情形，否則所為之鑑定，
    仍屬傳聞證據。然於司法警察機關調查中之案件，為因應實
    務上，或因量大、或有急迫之現實需求，併例行性當然有鑑
    定之必要者，例如毒品之種類與成分、尿液之毒品反應，或
    者槍彈有無殺傷力等鑑定，基於檢察一體原則，得由該管檢
    察長對於轄區內之案件，以事前概括選任鑑定人或囑託鑑定
    機關、團體之方式，俾便轄區內之司法警察官、司法警察對
    於調查中之此類案件，得即時送請先前已選任之鑑定人或囑
    託之鑑定機關、團體實施鑑定，以求時效。此種由檢察機關
    概括選任鑑定人或概括囑託鑑定機關、團體，再轉知司法警
    察官、司法警察於調查犯罪時參考辦理之作為，法無明文禁
    止，係為因應現行刑事訴訟法增訂傳聞法則及其例外規定之
    實務運作而為。此種由司法警察官、司法警察依檢察官所概
    括選任之鑑定人或囑託鑑定機關、團體所為之鑑定結果，與
    檢察官選任或囑託為鑑定者，性質上並無差異，同具有證據
    能力（最高法院96年度台上字第2860號判決意旨參照）。查
    內政部警政署刑事警察局所出具之前開鑑定書1 份，係臺北
    市政府警察局依檢察機關概括授權而委託內政部警政署刑事
    警察局執行鑑定職務所出具之書面鑑定報告，且該鑑定書於
    鑑定方法、鑑定結果均有詳細說明，是鑑定人即內政部警政
    署刑事警察局以書面為鑑定報告提出於檢察官，依刑事訴訟
    法第206 條第1 項規定，自有證據能力。
二、至本判決以下所引用其餘被告以外之人於審判外作成之供述
    證據，公訴人、被告及其辯護人於本院審理中對其等證據能
    力均不予爭執，亦未於言詞辯論終結前聲明異議，本院審酌
    上開證據資料製作時之情況，尚無違法不當及證明力明顯過
    低之瑕疵，亦認為以之作為證據應屬適當，而其餘所依憑判
    斷之非供述證據，本院亦查無有何違反法定程序取得之情形
    ，且各該證據均經本院於審判期日依法進行證據之調查、辯
    論，被告於訴訟上之防禦權，已受保障，故該等證據資料均
    有證據能力。
貳、實體方面：
一、上揭事實，業據上訴人即被告朱軒緯迭於警詢、偵查、原審
    及本院審理中坦承不諱，且有如附表編號1 、2 所示之槍枝
    各1 支（各含彈匣1 個）及附表編號3 、4 、5 所示之子彈
    扣案可資佐證。而扣案槍彈經送鑑定結果：（一）附表編號
    1 所示扣案之手槍（槍枝管制編號0000000000），認係改造
    手槍，由仿BERETTA 廠92FS型半自動手槍製造之槍枝。換裝
    土造金屬槍管而成，擊發功能正常，可供擊發適用子彈使用
    ，認具殺傷力；（二）附表編號2 所示扣案之手槍（槍枝管
    制編號0000000000），認係改造手槍，由仿BERETTA 廠84型
    半自動手槍製造之槍枝，換裝土造金屬槍管而成，擊發功能
    正常，可供擊發適用子彈使用，認具殺傷力；（三）附表編
    號3 所示扣案之子彈84顆，認均係口徑9mm 制式子彈，採樣
    28顆試射，可擊發，認均具殺傷力；附表編號4 所示扣案之
    子彈5 顆，認均係9mm 制式子彈，彈底均具撞擊痕跡，採樣
    2 顆試射，可擊發，認均具殺傷力；附表編號5 所示扣案之
    子彈1 顆，認非制式子彈，由金屬彈殼組成直徑8.8mm 金屬
    彈頭而成，經試射，可擊發，認具殺傷力等情，有內政部警
    政署刑事警察局100 年4 月27日刑鑑字第1000040633號函可
    據（見100 年度偵字第7313號卷第45頁），足認被告任意性
    自白，核與事實相符，堪予採信。
二、被告於本院審理中雖另以：98年10月間綽號「志明」者及其
    他3 名不詳姓名男子，取上開槍彈來抵押，伊不敢拒絕，係
    遭強迫收受等語置辯，惟被告歷經警詢、檢察官偵查及原審
    審理時，均未指其有遭強脅質押槍彈，忽於本院審理中為此
    抗辯，已然有疑，且苟遭強脅收受違禁物，焉何事經年餘，
    仍不報警或為其他適當之處理？況質之被告所舉在場目擊證
    人陳榮和結證：「他們進來時是先把紙盒放桌上，接著他們
    就在談。我當時在旁邊聽到的是因為他們有債務上的關係。
    」、「（（你在場時有看到有人手上拿著槍嗎？）印象中我
    忘了，他們好像是有把盒子打開來給被告朱軒緯看。」、「
    （有沒有人拿出槍來比畫一下？）我印象中好像是沒有，但
    我記得是他有打開。」、「（你有看到被告朱軒緯拿錢給他
    們？）對。」、「（當時商談的氣氛怎麼樣？）商談的情況
    是有的時候聲音會比較大。」、「（被告朱軒緯有無大聲講
    話？）也有，因為他們是債務上的關係。」等語（見本院卷
    第51、55頁），可見被告與「志明」等人商談槍彈質借之事
    時並無人亮槍，僅是商談聲音比較大，且被告亦有大聲講話
    ，被告既敢大聲爭辯，顯示其無遭脅迫之情形，是被告上揭
    所辯，純屬飾卸，不足信實。
    綜上所述，本案事證明確，被告犯行堪以認定，應依法論科
    。
三、按槍砲彈藥刀械管制條例第4 條第1 項所列之槍砲、彈藥，
    依同條例第5 條規定，非經中央主管機關許可，不得製造、
    販賣、運輸、轉讓、出租、出借、持有、寄藏或陳列。被告
    未經許可所持有前開改造手槍2 支及口徑9mm 制式子彈89顆
    、非制式子彈1 顆，分別屬同條例第4 條第1 項第1 款其他
    可發射子彈具有殺傷力之槍砲及同項第2 款所稱之彈藥。是
    核被告所為，係犯槍砲彈藥刀械管制條例第8 條第4 項未經
    許可持有可發射子彈具有殺傷力之改造手槍罪、第12條第4
    項之未經許可持有子彈罪。被告同時持有槍彈，以一行為觸
    犯上開2 罪，為想像競合犯，依刑法第55條規定，應從一重
    未經許可持有可發射子彈具有殺傷力之改造手槍罪處斷。
四、原審審酌被告前曾於92年間因傷害案件，經判處拘役59日確
    定，有本院被告前案紀錄表在卷可稽，其所持槍彈雖已具一
    定數量而具高度危險性，然並未持以更為其他犯行而未有進
    一步之實害，被告犯罪後坦認犯行，態度尚稱良好，及其生
    活狀況、智識程度等一切情狀，依槍砲彈藥刀械管制條例第
    8 條第4 項、第12條第4 項，刑法第11條前段、第55條、第
    42條第3 項、第38條第1 項第1 款量處被告有期徒刑3 年6
    月，併科罰金新臺幣12萬元，並就罰金部分諭知易服勞役之
    折算標準，並說明扣案附表所示編號1、2之改造手槍（各含
    彈匣1個）、附表編號3未試射之口徑9mm制式子彈子彈共56
    顆、附表編號4未試射之口徑9mm制式子彈共3顆均為違禁物
    ，不問屬於犯人所有與否均依刑法第38條第1項第1款規定宣
    告沒收，又送鑑驗之附表編號3已試射之口徑9mm制式子彈28
    顆、編號4已試射之口徑9mm制式子彈2顆及編號5非制式子彈
    1顆，業經試射擊發，喪失子彈效用而不具殺傷力，均非違
    禁物，爰不為沒收之諭知，認事用法及量刑均無不合。被告
    上訴意旨指摘原審量刑過重云云，惟刑之量定，為求個案裁
    判之妥當性，法律賦予法院裁量之權，量刑輕重，屬為裁判
    之法院得依職權自由裁量之事項，苟其量刑已以行為人之責
    任為基礎，並斟酌刑法第57條各款所列情狀，在法定刑度內
    ，酌量科刑，如無偏執一端，致明顯失出失入情形，上級審
    法院即不得單就量刑部分遽指為不當或違法。原判決關於被
    告科刑之部分，業已以被告之責任為基礎，並審酌刑法第57
    條之各款情狀而就被告所犯之罪，量處有期徒刑3年6月，併
    科罰金新臺幣12萬元，並諭知罰金如易服勞役，以新臺幣1
    千元折算1日等情，並未逾法定刑度，經核亦無違誤，此均
    不能任意指摘為違法。是被告之上訴為無理由，應予駁回。
據上論斷，應依刑事訴訟法第368 條，判決如主文。
本案經檢察官陳玉珍到庭執行職務。
中    華    民    國   100    年    10    月    20    日
                  刑事第四庭審判長法  官  陳筱珮
                                  法  官  邱滋杉
                                  法  官  楊貴雄
以上正本證明與原本無異。
如不服本判決，應於收受送達後10日內向本院提出上訴書狀，其
未敘述上訴之理由者並得於提起上訴後10日內向本院補提理由書
（均須按他造當事人之人數附繕本）「切勿逕送上級法院」。
                                  書記官  廖純瑜
中    華    民    國   100    年    10    月    20    日
附表：
 ┌──┬───────┬───┬─────────┬────┐
 │編號│     品名     │扣得數│       規格       │  備註  │
 │    │              │量（應│                  │        │
 │    │              │沒收數│                  │        │
 │    │              │量）  │                  │        │
 ├──┼───────┼───┼─────────┼────┤
 │ 1  │非制式手槍（改│1支（ │仿BERETTA廠92FS型 │        │
 │    │造手槍）（含彈│1支） │辦自動手槍製造之槍│        │
 │    │匣個）        │      │枝，換裝土造金屬槍│        │
 │    │              │      │管而成之改造手槍（│        │
 │    │              │      │槍枝管制編號：    │        │
 │    │              │      │0000000000）      │        │
 ├──┼───────┼───┼─────────┼────┤
 │ 2  │非制式手槍（改│1支（ │仿BERETTA廠84型半 │        │
 │    │造手槍）（含彈│1支） │自動手槍，換裝土造│        │
 │    │匣個）        │      │金屬槍管而成之改造│        │
 │    │              │      │手槍（槍枝管制編號│        │
 │    │              │      │：0000000000）    │        │
 ├──┼───────┼───┼─────────┼────┤
 │ 3  │制式子彈      │84顆（│9mm制式子彈       │原查扣制│
 │    │              │應沒收│                  │式9mm子 │
 │    │              │56顆）│                  │彈84顆，│
 │    │              │      │                  │業經採樣│
 │    │              │      │                  │試射28顆│
 ├──┼───────┼───┼─────────┼────┤
 │ 4  │制式子彈      │5顆（ │9mm制式子彈，彈底 │原查扣制│
 │    │              │應沒收│均具撞擊痕跡      │式9mm子 │
 │    │              │3顆） │                  │彈5顆， │
 │    │              │      │                  │業經採樣│
 │    │              │      │                  │試射2顆 │
 │    │              │      │                  │        │
 ├──┼───────┼───┼─────────┼────┤
 │ 5  │非制式子彈    │1顆（ │由金屬彈殼組合直徑│雖具殺傷│
 │    │              │應沒收│8.8mm金屬彈頭而成 │力，但於│
 │    │              │0顆） │之非制式子彈      │鑑驗時試│
 │    │              │      │                  │射擊發不│
 │    │              │      │                  │再具殺傷│
 │    │              │      │                  │力，故不│
 │    │              │      │                  │予沒收  │
 └──┴───────┴───┴─────────┴────┘